【裁判字號】    95,交易,307
【裁判日期】    950630
【裁判案由】    公共危險等
【裁判全文】
臺灣臺北地方法院刑事判決             95年度交易字第307號
公  訴  人  臺灣臺北地方法院檢察署檢察官
被      告  乙○○
上列被告因公共危險等案件，經檢察官提起公訴（九十五年度偵
字第四八一七號），被告就被訴事實為有罪之陳述，經本院合議
庭裁定依簡式審判程序審理，本院判決如下：
    主  文
乙○○服用酒類，不能安全駕駛動力交通工具而駕駛，處拘役肆
拾日，如易科罰金，以參佰元折算壹日；又因過失傷害人，處拘
役捌拾日，如易科罰金，以參佰元折算壹日。應執行拘役壹佰壹
拾日，如易科罰金，以參佰元折算壹日。
    事  實
一、乙○○並未考領普通重型機車駕駛執照，於民國九十五年一
    月二十三日下午八時許，在臺北縣新店市○○路附近小吃店
    與家人飲用啤酒約四、五瓶後，明知其已達反應較慢、感覺
    減低、影響駕駛而不能安全駕駛動力交通工具之程度，猶騎
    乘車牌號碼ＢＰＣ－六七二號重型機車在道路上行駛，又其
    本應注意在同一車道行駛時，後車與前車應保持隨時可以煞
    停之距離，且行駛時，駕駛人應注意車前狀況，並隨時採取
    必要之安全措施，而當時為夜間有照明，係無缺陷、無障礙
    物之柏油路面，視距良好，並無不能注意之情事，嗣於同日
    二十三時三十五分許，在臺北縣新店市○○路○段三一九號
    對面，因同向行駛在前由甲○○騎乘之車牌號碼ＣＶＺ－二
    六八號重型機車煞車閃避前方迴轉之連結車，乙○○因酒後
    注意力減低，疏未注意與前車間保持隨時可以煞停之安全距
    離，竟因煞車不及而追撞甲○○所騎乘機車車尾，致甲○○
    倒地，因之受有右第四、五蹠骨開放性骨折之傷害（起訴書
    贅載右足背挫擦傷），乙○○肇事後，於未被有偵查犯罪職
    權之機關或公務員發覺前，即主動向據報前來處理車禍之臺
    北市政府警察局交通隊店分隊警員謝進義自首其上開肇事致
    人受傷之犯行，並表示願意接受裁判，復經警測試其呼氣酒
    精濃度達每公升零點六零毫克，而查知上情。
二、案經甲○○訴由臺北縣政府警察局新店分局報告臺灣臺北地
    方法院檢察署檢察官偵查起訴。
    理  由
一、訊據被告乙○○對於伊於上開時間、地點飲酒後，已達不能
    安全駕駛，且無駕駛執照，不能騎乘重型機車，仍騎乘ＢＰ
    Ｃ－六七二號重型機車在道路上行駛，且因酒後注意力減低
    ，而未與前車保持安全間距，致追撞前方已經煞停而由告訴
    人甲○○所騎乘之ＣＶＺ－二六八號重型機車車尾，致告訴
    人倒地，因之受有右第四、五蹠骨開放性骨折之傷害，嗣經
    警測得其呼氣酒精濃度已達每公升零點六零毫克等情，均坦
    承不諱（見偵查卷第十二頁、本院九十五年五月三十日準備
    程序筆錄第二頁、九十五年六月二十日審判筆錄第二頁），
    核與告訴人指訴遭追撞之情相符（見偵查卷第十四、十五、
    五七頁），並有臺北縣政府警察局新店分局交通分隊A1、A2
    類交通事故調查報告表、道路交通事故現場圖、道路交通事
    故調查報告表(一)、(二)、臺北縣政府警察局新店分局交通分隊
    道路交通事故補充資料表、現場及車輛毀損照片共十六張、
    臺北縣政府警察局新店分局交通分隊道路交通事故當事人酒
    精測定紀錄表、刑法第一百八十三條之三案件測試觀察紀錄
    表、汽車駕駛人酒後生理協調平衡檢測紀錄卡、臺北縣政府
    警察局新店分局交通分隊道路交通事故初步分析研判表、臺
    北縣政府警察局舉發違反道路交通管理事件通知單（含酒後
    駕車及無照駕駛）、天主教耕莘醫院九十五年一月二十四日
    診斷證明書等在卷足稽（見偵查卷第十六至十九、二四至三
    二、三四、三六至三九、四七頁），均足佐被告前開出於任
    意性之自白與事實相符，得採為認定事實之證據。
二、按刑法第一百八十五條之三所規定服用酒類，不能安全駕駛
    動力交通工具而駕駛者，應負刑事責任，揆其立法目的在藉
    抽象危險犯之犯罪構成要件，以嚇阻酒後駕車者對道路交通
    安全之危害，本不以發生實害為必要。而所謂不能安全駕駛
    之認定，並無一定之數值可供界定，乃係由法院以一般社會
    通念之客觀標準，足生公共危險時即足。目前行政機關所取
    締酒後駕車之參考標準，係依法務部於八十八年五月十日邀
    集司法院刑事廳、交通部、行政院衛生署、內政部警政署及
    中央警察大學等機關開會，所為凡呼氣酒精濃度逾每公升含
    零點五五毫克時，即屬不能安全駕駛之決議。上開會議決議
    本身固僅屬檢警取締酒後駕車之參考，尚無拘束法院之效力
    ，惟以上開會議決議所採之標準，係參考美國、德國及日本
    等國家所進行之酒精濃度與精神狀態之測試實驗，亦即，各
    項實驗均發現凡呼氣中酒精濃度達每公升零點五五毫克時，
    就人之生理方面，已產生視覺反應遲鈍、影像不能集中、同
    時不能看清前方路況及車旁照後鏡等狀況，及駕駛能力已受
    有影響、肇事率已為一般人正常人之十倍之事實。且本件乃
    係因被告騎乘機車於道路上行駛時，追撞前方告訴人所騎乘
    之機車，經報警後，由警方到達現場處理，而測得其呼氣中
    酒精濃度已達每公升零點六零毫克，亦有上開道路交通事故
    現場圖、道路交通事故調查報告表、道路交通事故調查報告
    表(一)、(二)、現場照片等可佐，益證被告確實已達反應較慢、
    感覺減低、影響駕駛而不能安全駕駛動力交通工具之程度。
    因此，被告確有於飲用酒類後，已達不能安全駕駛動力交通
    工具而仍然駕駛之犯行。
三、次按汽車在同一車道行駛時，除擬超越前車外，後車與前車
    之間應保持隨時可以煞停之距離；汽車行駛時，駕駛人應注
    意車前狀況及兩車併行之間隔，並隨時採取必要之安全措施
    ，道路交通安全規則第九十四條定有明文。被告雖未考領普
    通重型機車之駕駛執照，惟其屬曾考有汽車駕駛執照之人，
    對此自應知之甚詳；而依卷附道路交通事故調查報告表所載
    ，事發當時雖為夜間但有照明，係無缺陷、無障礙物之柏油
    路面，視距良好，並無使被告不能注意之情事，被告竟未注
    意保持安全間距及隨時可以煞停之距離而追撞前方告訴人所
    騎乘之機車，其對本件事故之發生亦有過失甚明。綜上所述
    ，本件事證明確，被告犯行已堪認定，應依法論科。
四、核被告所為，係犯刑法第一百八十五條之三公共危險罪、第
    二百八十四條第一項前段之過失傷害罪。被告無駕駛執照駕
    車、酒醉駕車，因而致人受傷，應依道路交通管理處罰條例
    第八十六條第一項規定就所犯過失傷害罪部分遞加重其刑。
    又被告於肇事後未被有偵查犯罪職權之機關或公務員發覺前
    ，即主動向據報到場處理之臺北市政府警察局交通隊店分隊
    警員謝進義坦承肇事致人受傷，有警製自首情形紀錄表在卷
    可參（偵查卷第三五頁），為對於未發覺之罪自首而接受裁
    判，應依刑法第六十二條前段規定就過失傷害罪部分減輕其
    刑，並依法先加後減。爰審酌被告犯罪後已坦承犯行，雖未
    與告訴人達成和解，惟已先就醫藥費用部分賠償予告訴人（
    見本院九十五年六月二十日準備程序筆錄第二頁），然被告
    既無考領駕駛執照，竟又於酒後駕車，無視法令之存在，與
    告訴人因此過失所受傷害之程度等一切情狀，分別量處如主
    文所示之刑，並均諭知易科罰金之折算標準，暨定應執行刑
    及易科罰金之折算標準，以資懲儆。
據上論斷，依刑事訴訟法第二百七十三條之一第一項、第二百九
十九條第一項前段，刑法第一百八十五條之三、第二百八十四條
第一項前段、第六十二條前段、第四十一條第一項前段、第五十
一條第六款，罰金罰鍰提高標準條例第一條前段、第二條，道路
交通管理處罰條例第八十六條第一項，判決如主文。
本案經檢察官張書華到庭執行職務
中    華    民    國    95    年    6     月    30    日
                  交通法庭    法  官  黎惠萍
上正本證明與原本無異。
如不服本判決，應於判決送達後10日內向本院提出上訴狀（應抄
附繕本）。告訴人或被害人如對於本判決不服者，應具備理由請
求檢察官上訴，其上訴期間之計算係以檢察官收受判決正本之日
期為準。
                              書記官  楊麗娟
中    華    民    國    95    年    7     月    2     日
附錄本案論罪科刑法全文
刑法第一百八十五條之三、第二百八十四條第一項前段
中華民國刑法第一百八十五條之三
（重大違背義務致交通危險罪）
服用毒品、麻醉藥品、酒類或其他相類之物，不能安全駕駛動力
交通工具而駕駛者，處一年以下有期徒刑、拘役或三萬元以下罰
金。
中華民國刑法第二百八十四條
（過失傷害罪）
因過失傷害人者，處六月以下有期徒刑、拘役或五百元以下罰金
，致重傷者，處一年以下有期徒刑、拘役或五百元以下罰金。
從事業務之人，因業務上之過失傷害人者，處一年以下有期徒刑
、拘役或一千元以下罰金，致重傷者，處三年以下有期徒刑、拘
役或二千元以下罰金。


司法院資訊處製作；財團法人民間司法改革基金會備份。
